【裁判字號】    99,抗,689
【裁判日期】    990528
【裁判案由】    聲明異議
【裁判全文】
臺灣高等法院民事裁定                   99年度抗字第689號
抗  告  人  乙○○
            甲○○
            丙○○
上列抗告人因與相對人新興資產管理股份有限公司間清償債務強
制執行聲明異議事件，對於中華民國99年3月31日臺灣桃園地方
法院99年度執事聲字第17號裁定提起抗告，本院裁定如下：
    主      文
抗告駁回。
抗告費用由抗告人負擔。
    理      由
一、本件聲請及抗告意旨略以：相對人對債務人宗太田等人之債
    權係受讓自臺灣土地銀行股份有限公司（下稱土地銀行），
    並向原法院提起96年度執字第57316號強制執行事件，因債
    務人宗太田及抗告人乙○○、丙○○、甲○○間有合建契約
    存在，僅因基地為原住民保留地而登記於宗太田名下，故本
    件拍賣之建物中實有部分為抗告人所有。而抗告人於95年8
    月1日將抵押物出租予第三人葉寶貴，基於買賣不破租賃原
    則，自不因土地銀行將債權讓與相對人而受影響，且相對人
    受讓債權時亦已明知租賃權存在，即不得再請求除去租賃權
    等語。
二、原裁定意旨略以：系爭不動產前以底價定期拍賣均無人應買
    足認租賃關係以影響其抵押權，是以相對人聲請將此項租賃
    權除去後拍賣，於法尚無不合。至抗告人雖與債務人宗太田
    間簽有合建契約，但抗告人乙○○本為執行名義之連帶債務
    人之一，相對人可對其財產聲請併予執行，若相對人未對抗
    告人財產為執行，抗告人於本件即屬第三人，抗告人依法應
    提起第三人異議之訴或提供足額擔保方得以停止執行，故本
    件執行程序無從停止。
三、按不動產所有人設定抵押權後，於同一不動產上得設定地上
    權或其他權利，但其抵押權不因此而受影響，修正前民法第
    866條定有明文【按此條文於民國96年03月28日修正為:「不
    動產所有人設定抵押權後，於同一不動產上，得設定地上權
    或其他以使用收益為目的之物權，或成立租賃關係。但其抵
    押權不因此而受影響(第1項)。前項情形，抵押權人實行抵
    押權受有影響者，法院得除去該權利或終止該租賃關係後拍
    賣之(第2項)。不動產所有人設定抵押權後，於同一不動產
    上，成立第1項以外之權利者，準用前項之規定(第3項)。」
    】。又不動產所有人設定抵押權後，如與第三人訂立租賃契
    約而致抵押物之價金有所影響，該租賃契約對於抵押權人不
    生效力，抵押權人因屆期未受清償，聲請拍賣抵押物時，執
    行法院自可依法以無租賃狀態逕予執行，此觀司法院院字第
    1446號解釋意旨及強制執行法第98條第2項規定即明。又「
    當事人或利害關係人，對於執行法院強制執行之命令，或對
    於執行法官、書記官、執達員實施強制執行之方法，強制執
    行時應遵守之程序，或其他侵害利益之情事，得於強制執行
    程序終結前，為聲請或聲明異議。但強制執行不因而停止。
    」、「第三人就執行標的物有足以排除強制執行之權利者，
    得於強制執行程序終結前，向執行法院對債權人提起異議之
    訴。如債務人亦否認其權利時，並得以債務人為被告。」強
    制執行法第12條第1項、第15條亦分別定有明文。
四、經查，本件強制執行事件，相對人即債權人主張債務人宗太
    田前於85年01月16日以其所有之桃園縣復興鄉○○段427-13
    、427-14、428-4、429-3地號土地及其上建號為同段8、9、
    10、11號之建物(權利範圍均為全部)，向前債權人土地銀行
    共同設定本金最高限額新台幣(下同)2,160萬元之最高限額
    抵押權(第一順位)，而相對人嗣後則自土地銀行受讓該抵押
    權及債權，受讓之債權包括本金1,800萬元及相關利息、違
    約金等，以上有土地及建物登記謄本、抵押權設定契約書、
    債權憑證等在卷可證（見原法院執行卷一第8至43頁），堪
    信為真實。本件相對人既已一併受讓土地銀行就本件上開不
    動產之抵押權，自得主張上開民法第866條之權利，而非抗
    告人所稱其僅係受讓債權。又抗告人乙○○為本件執行事件
    之債務人之一，有相對人提出原法院之債權憑證為據（見原
    法院執行卷一第8頁），而抗告人乙○○於95年8月1日將系
    爭建物之一部分出租予第三人葉寶貴，租賃期間自95年8月1
    日起至100年8月1日止，則有房屋租賃契約書1份為憑(見原
    法院執行卷一第154至155頁之間)，顯係成立於抵押權設定
    之後。系爭不動產經原法院民事執行處前以底價25,726,000
    元定期拍賣，均無人應買，足認前開租賃關係確已影響相對
    人之抵押權，故相對人於第二次拍賣前聲請將此租賃權除去
    後拍賣，原法院民事執行處司法事務官因此於98年6月3日以
    執行命令除去乙○○與第三人葉寶貴間之租賃關係，依前開
    說明，於法即無不合。再查，抗告人又辯稱其等與債務人宗
    太田間簽有合建契約，系爭建物有部分實為其等所有，皆委
    託乙○○經營，係因該地為原住民保留地而登記於宗太田所
    有云云，然債權人查報之財產是否確屬債務人之財產，執行
    機關僅能就財產上之外觀認定，如係不動產者，應以地政機
    關登記名義之外觀為調查認定之依據，本件系爭不動產皆登
    記於債務人宗太田名下，有土地及建物登記謄本可稽（見原
    法院執行卷一第23至42頁），是相對人以之為執行標的，原
    無違誤。縱抗告人提出之合建契約書及所述系爭建物部分為
    其所有屬實，亦應提起第三人異議之訴，而非依強制執行法
    第12條聲明異議。又本件執行之土地雖為原住民保留地，依
    原住民保留地開發管理辦法第18條規定，原住民取得原住民
    保留地所有權後，除政府指定之特定用途外，其移轉之承受
    人以原住民為限，原法院執行處之拍賣公告備註欄亦為此記
    載。故該規定僅係限制承受人之資格，非謂原住民保留地即
    無民法第758條不動產登記生效要件主義之適用，故抗告人
    主張有四鄰證明即足證明為該地之所有權人或使用權人云云
    ，亦無足採。
五、綜上所述，原裁定認原司法事務官裁定將該除租命令撤銷並
    駁回異議人除租之聲請，尚有未洽，將原司法事務官所為裁
    定廢棄，於法並無違誤。抗告意旨仍執前詞聲明不服，求予
    廢棄，為無理由，應予駁回。
六、據上論結，本件抗告為無理由，爰裁定如主文。
中    華    民    國    99    年    5     月    28    日
                  民事第十七庭
                      審判長法  官  藍文祥
                            法  官  吳燁山
                            法  官  陳麗芬
正本係照原本作成。
本裁定除以適用法規顯有錯誤為理由，不得再抗告。如提起再抗
告，應於收受送達後10日內委任律師為訴訟代理人向本院提出抗
告狀。並繳納再抗告費新台幣１千元。
中    華    民    國    99    年    5     月    28    日
                            書記官  張永中

司法院資訊處製作；財團法人民間司法改革基金會備份。
